【裁判字號】    95,上訴,2292
【裁判日期】    951207
【裁判案由】    毒品危害防制條例
【裁判全文】
臺灣高等法院臺中分院刑事判決        95年度上訴字第2292號
上  訴  人
即  被  告  乙○○
上列上訴人因毒品危害防制條例案件，不服臺灣臺中地方法院95
年度訴字第1888號中華民國95年8月22日第一審判決 （起訴案號
：臺灣臺中地方法院檢察署95年度毒偵字第2232號），提起上訴
，本院判決如下：
    主  文
上訴駁回。
    事  實
一、乙○○前於民國（下同）八十三年間因違反肅清煙毒條例案
    件，經臺灣臺中地方法院以八十三年度訴字第三一二三號判
    處有期徒刑三年二月確定；又於八十五年間因違反肅清煙毒
    條例、麻醉藥品管理條例案件，由臺灣臺中地方法院以八十
    四年度訴字第二九五二號分別判處有期徒刑三年六月、四月
    ，定應執行刑為有期徒刑三年八月，經提起上訴後，由本院
    以八十五年度上訴字第八二五號判決上訴駁回確定；上開二
    案接續執行，入監服刑後，於八十七年十一月十六日假釋付
    保護管束，然乙○○於假釋期間，再於八十九年間因施用毒
    品案件，經臺灣臺中地方法院以八十九年度毒聲字第三四一
    五號裁定送觀察、勒戒後，臺灣臺中看守所附設勒戒處所評
    定有繼續施用之傾向，經臺灣臺中地方法院檢察署檢察官以
    八十九年度聲戒字第八七七號聲請強制戒治，由臺灣臺中地
    方法院以八十九年度毒聲字第三九一七號裁定送強制戒治一
    年，嗣於強制戒治期間屆滿三個月後，其成績經評定為合格
    ，無繼續戒治之必要，而由臺灣臺中地方法院檢察署檢察官
    聲請，經臺灣臺中地方法院以八十九年度毒聲字第七○四三
    號裁定停止戒治，所餘戒治期間付保護管束，於九十二年七
    月十七日保護管束期滿執行完畢；並經撤銷前開有期徒刑之
    假釋，應執行殘刑三年七月二十八日，嗣於九十三年五月三
    十一日縮刑期滿執行完畢。猶不知戒改，自九十二年七月十
    七日強制戒治執行完畢釋放後之五年內，基於施用第一級毒
    品海洛因之概括犯意，自九十四年七月間某日起至九十五年
    四月二十五日晚間八時許止，在臺中市東區之某電動玩具店
    廁所內，以將第一級毒品海洛因置入注射針筒內稀釋後，再
    行注射在手臂之方式，施用第一級毒品海洛因多次；又基於
    施用第二級毒品安非他命之犯意，於九十五年三月間某日，
    在臺中市東區之某電動玩具店廁所內，以將第二級毒品安非
    他命置入玻璃吸食器內，以火燒烤，使其產生霧化氣體，再
    施用其煙霧之方式，施用第二級毒品安非他命一次。嗣於九
    十五年四月二十九日下午二時許，為警持搜索票至臺中市○
    區○○路四段二六七號三樓之二執行搜索，扣得乙○○所有
    供施用第一級毒品之注射針筒四支、殘渣袋二個，及供施用
    理由第二級毒品之玻璃吸食器二個，且採集乙○○之尿液送
    檢驗結果呈可待因、嗎啡陽性反應而查獲。
二、案經臺中市警察局第三分局報請臺灣臺中地方法院檢察署檢
    察官偵查起訴。
    理    由
一、訊據上訴人即被告（以下簡稱被告）乙○○對其於前揭時、
    地施用第一級毒品海洛因、第二級毒品安非他命之事實坦承
    不諱，並有注射針筒四支、殘渣袋二個、玻璃吸食器二個扣
    案可證，且為警查獲時，所採尿液送詮昕科技股份有限公司
    檢驗結果，呈可待因、嗎啡陽性反應等情，有該中心出具之
    濫用藥物尿液檢驗報告一紙存卷可稽，而海洛因施用入人體
    後水解還原成嗎啡，再循嗎啡之代謝方式排出體外，已據行
    政院衛生署藥物食品檢驗局（八一）藥檢壹字第○○六四三
    一號函說明綦詳，雖上開檢驗結果，無安非他命陽性反應，
    惟被告採尿液日期九十五年四月二十九日距其施用安非他命
    之日期九十五年三月間已近逾一月，其尿液固未呈安非他命
    陽性反應，然並不違背經驗法則，然被告既自承有施用安非
    他命，且有施用安非他命之工具扣案，顯見被告關於曾於上
    開時、地施用第一級毒品海洛因、第二級毒品安非他命之自
    白，應與事實相符。再被告前曾於八十九年間因施用毒品案
    件，經臺灣臺中地方法院以八十九年度毒聲字第三四一五號
    裁定送觀察、勒戒後，臺灣臺中看守所附設勒戒處所評定有
    繼續施用之傾向，經臺灣臺中地方法院檢察署檢察官以八十
    九年度聲戒字第八七七號聲請強制戒治，由臺灣臺中地方法
    院以八十九年度毒聲字第三九一七號裁定送強制戒治一年，
    嗣於強制戒治期間屆滿三個月後，其成績經評定為合格，無
    繼續戒治之必要，而由臺灣臺中地方法院檢察署檢察官聲請
    ，經臺灣臺中地方法院以八十九年度毒聲字第七○四三號裁
    定停止戒治，所餘戒治期間付保護管束，於九十二年七月十
    七日保護管束期滿執行完畢之事實，有臺灣高等法院被告前
    案紀錄表及臺灣臺中地方法院檢察署刑案資料查註紀錄表各
    一份在卷可憑。綜上，被告自白與事實相符，其於前案強制
    戒治執行完畢釋放後五年內再犯本案施用第一級毒品海洛因
    、第二級毒品安非他命之犯行事證明確，洵堪認定。
二、被告行為後，刑法業於九十四年一月七日修正，於同年二月
    二日公布，並於九十五年七月一日施行。按行為後法律有變
    更者，適用行為時之法律，但行為後之法律有利於行為人者
    ，適用最有利於行為人之法律，修正後即現行刑法第二條第
    一項定有明文。又按比較新舊法，應就罪刑有關之共犯、未
    遂犯、想像競合犯、牽連犯、連續犯、結合犯，以及累犯加
    重、自首減輕暨其他法定加減原因（如身分加減）與加減例
    等一切情形，本於統一性及整體性原則，綜其全部罪刑之結
    果而為比較，此有最高法院九十五年五月二十三日第八次刑
    庭會議決議第一、（四）則可資參照。是：
（一）被告行為後，刑法第五十六條連續犯之規定，於九十四年
      一月七日修正公布刪除，並於九十五年七月一日施行，是
      於新法修正施行後，被告於本案所為之多次施用第一級毒
      品犯行，即須分論併罰。則被告之犯行，因行為後新法業
      已刪除連續犯之規定，此刪除雖非犯罪構成要件之變更，
      但顯已影響行為人刑罰之法律效果，自屬法律有變更，經
      比較新、舊法規定，修正後之規定對於被告較為不利，依
      刑法第二條第一項前段之規定，仍應適用較有利於被告之
      行為時法律即舊法論以連續犯。
（二）被告行為時，刑法第五十一條原規定：「數罪併罰，分別
      宣告其罪之刑，依左列各款定其應執行者：」，其中第五
      款規定：「宣告多數有期徒刑者，於各刑中之最長期以上
      ，各刑合併之刑期以下，定其刑期。但不得逾二十年。」
      ，修正後刑法第五十一條第五款規定：「宣告多數有期徒
      刑者，於各刑中之最長期以上，各刑合併之刑期以下，定
      其刑期。但不得逾三十年。」。比較結果，修正前之刑法
      較有利於行為人，依刑法第二條第一項前段之規定，仍應
      依修正前刑法定其應執行之刑。
（三）綜合上述各條文修正前、後之比較，揆諸前揭最高法院決
      議及修正後刑法第二條第一項前段、但書規定之「從舊從
      輕」原則，因依修正前刑法第五十六條之規定，對被告論
      以連續犯較為有利，另被告所犯二罪，依修正前第五十一
      條規定定其應執行刑對被告亦較為有利，綜其全部罪刑之
      比較，自應一體適用被告行為時之法律，即修正前刑法之
      相關規定予以論處。
三、核被告所為，係犯毒品危害防制條例第十條第一項之施用第
    一級毒品罪、同條例第十條第二項之施用第二級毒品罪。被
    告施用毒品前之持有毒品行為，本應以持有論，惟持有後進
    而施用，其持有之低度行為應被施用之高度行為所吸收，故
    不再另論其持有毒品罪。被告所為多次施用第一級毒品海洛
    因之行為，時間緊接，所犯構成要件相同，顯係基於概括之
    犯意為之，為連續犯，應依修正前刑法第五十六條連續犯之
    規定論以連續施用第一級毒品一罪，並加重其刑。被告所犯
    前開二罪間，犯意各別，罪名互殊，應分論併罰之。另被告
    前曾於八十三年間因違反肅清煙毒條例案件，經臺灣臺中地
    方法院以八十三年度訴字第三一二三號判處有期徒刑三年二
    月確定；又於八十五年間因違反肅清煙毒條例、麻醉藥品管
    理條例案件，由臺灣臺中地方法院以八十四年度訴字第二九
    五二號分別判處有期徒刑三年六月、四月，定應執行刑為有
    期徒刑三年八月，經提起上訴後，由本院以八十五年度上訴
    字第八二五號判決上訴駁回確定，二者接續執行，入監服刑
    後，於八十七年十一月十六日假釋付保護管束，然被告於假
    釋期間，因於八十九年間另犯施用毒品案件，經撤銷前開有
    期徒刑之假釋，應執行殘刑三年七月二十八日，嗣於九十三
    年五月三十一日縮刑期滿執行完畢之事實，有臺灣高等法院
    被告前案紀錄表及臺灣臺中地方法院檢察署刑案資料查註紀
    錄表各一份在卷足佐，其於五年內再故意犯本件有期徒刑以
    上之罪，不論依修正前之刑法第四十七條，或修正後之刑法
    第四十七條第一項之規定，均構成累犯，對被告而言，並無
    有利或不利之情形，自不生新舊法比較之問題，應逕依修正
    前之刑法第四十七條規定，論以累犯，並加重其刑，且就所
    犯連續施用第一級毒品犯行部分遞加重之。原審判決依上開
    理由，適用毒品危害防制條例第十條第一項、第二項，刑法
    第二條第一項、第十一條前段、（修正前）第五十六條、（
    修正前）第四十七條、（修正前）第五十一條第五款、第三
    十八條第一項第二款之規定，並審酌被告施用第一級、第二
    級毒品，經觀察、勒戒及強制戒治後，仍不知戒惕，一再施
    用，無視於毒品對於自身健康之戕害及國家對於杜絕毒品犯
    罪之禁令，不知戒除惡習，惡性非輕，然念及坦承犯行，態
    度良好，其施用毒品並無危害他人及施用之次數等一切情狀
    ，分別量處被告施用第一級毒品部分有期徒刑拾月；施用第
    二級毒品，量處有期徒刑伍月，並依修正前刑法第五十一條
    第五款之規定定其應執行之刑。又被告施用第二級毒品罪行
    之部分，因與不得易科之施用第一級毒品犯行部分併合處罰
    結果而不得易科罰金，自毋庸另為易科罰金折算標準之記載
    ，附敘明之。再扣案之注射針筒四支、殘渣袋二個，為被告
    所有供施用第一級毒品海洛因之用，玻璃吸食器二個，為被
    告所有供施用第二級毒品安非他命之用，業據被告坦承在卷
    ，爰均依刑法第三十八條第一項第二款之規定宣告沒收，核
    其認事用法均無違誤，量刑亦稱妥適。被告上訴主張伊於八
    十九年六月經觀察勒戒後，嗣至九十四年再被查獲，應已超
    過五年，不應受刑之宣告，且若為刑之宣告，原審之量刑亦
    過重等語，指摘原審判決不當，惟如前所述，被告係於九十
    二年七月十七日其停止戒治，所餘強制戒治之保護管束期間
    始期滿而執行完畢，距其本件再施用第一級毒品及第二級毒
    品期間，並未滿五年，是被告上開上訴顯無理由，應予駁回
    。
據上論斷，應依刑事訴訟法第三百六十八條，判決如主文。
本案經檢察官甲○○到庭執行職務
中    華    民    國    95    年    12    月    7     日
              刑事第三庭 審判長法  官  王  增  瑜
                               法  官  蔡  紹  良
                               法  官  胡  忠  文
上列正本證明與原本無異。
施用第一級毒品部分，得上訴 。
施用第二級毒品部分，不得上訴。
如不服本判決應於收受送達後十日內向本院提出上訴書狀，其未
敘述上訴之理由者並得於提起上訴後十日內向本院補提理由書（
均須按他造當事人之人數附繕本）。
                              書記官  陳  麗  玉
中    華    民    國    95    年    12    月    8     日
附錄本判決論罪科刑法條
毒品危害防制條例第十條：
施用第一級毒品者，處六月以上五年以下有期徒刑。
施用第二級毒品者，處三年以下有期徒刑。


司法院資訊處製作；財團法人民間司法改革基金會備份。
